【裁判字號】    95,智,48
【裁判日期】    951221
【裁判案由】    移轉商標權等
【裁判全文】
臺灣臺中地方法院民事判決  95年度智字第48號
原      告  優必淨事業股份有限公司
兼法定代理  丙○○
人
上列2 人共同
訴訟代理人  楊盤江律師
複代理人    甘龍強律師
被      告  泛信德企業股份有限公司
                      設台中市○○路○段236號9樓
法定代理人  乙○○    住台中市○○區○○路3段312巷86號
訴訟代理人  陳光龍律師
複代理人    甲○○    住台中市○區○○街1 之1 號
上當事人間請求移轉商標權等事件，本院於民國95年12月7日言
詞辯論終結，判決如下：
    主    文
原告之訴駁回。
訴訟費用由原告負擔。
    事實及理由
一、原告起訴主張：
    （一）緣德國德賀仕動物藥品股份有限公司（下稱德賀仕公
          司）為隆飛爾動物藥品之製造商，於民國76年5 月26
          日起指定原告丙○○為在台灣地區之唯一代表及相關
          商標之註冊人，如無原告丙○○之同意，任何人均不
          得使用相關之商標。原告丙○○因而以自己或其所負
          責經營之印豐貿易有限公司名義申請如附表一所示之
          商標註冊，並取得商標權（下稱系爭商標權）。嗣被
          告以代理銷售名義於91年5 月16日，經依兩造間之授
          權契約，將系爭商標權辦理移轉登記予伊，然停業後
          未再代理銷售，自應將上開商標權返還予原告丙○○
          。故原告丙○○以起訴狀終止該授權契約，則契約既
          已終止，原告自得依據契約關係及不當得利之法律關
          係，請求被告返還系爭商標權。並聲明：被告應將附
          表一所示之商標權移轉給原告丙○○。
   （二） 附表二所示之「鴿環」專利（下稱系爭新型專利）為
          奧地利甘特納電子有限公司（下稱甘特納公司）所研
          發，於86年4 月間與原告優必淨事業股份有限公司（
          以下簡稱優必淨公司）簽訂獨家經銷商契約，授權原
          告優必淨公司獨家經銷相關產品，嗣被告向我國智慧
          財產局申請新式權專利並取得專利權，而甘特納公司
          於93年9 月17日發函要求被告返還上開專利，嗣將請
          求返還專利之權利讓與原告優必淨與丙○○2 人，故
          原告2 人自得依不當得利及侵權行為之法律關係，請
          求被告移轉系爭新型專利權。並聲明：被告應將附表
          二所示之專利權移轉給原告優必淨事業股份有限公司
          及丙○○。
二、被告則以：
    （一）德賀仕公司並未對系爭商標向我國申請註冊，並未取
          得商標專用權，且被告與德賀仕公司及原告丙○○間
          ，均無代理銷售契約關係存在，被告並非以代理銷售
          名義取得系爭商標專用權，原告丙○○空言主張並不
          可採。
    （二）系爭新型專利權係由被告依法申請取得，被告與甘特
          納公司及原告優必淨公司、丙○○間，就系爭新型專
          利權均無任何契約關係，原告請求返還，並無理由等
          語，資為抗辯。
    （三）並聲明：原告之訴駁回。
三、 按商標法第35條規定：「商標權之移轉，應向商標專責機
     關登記；未經登記者，不得對抗第三人。」。查被告係自
     訴外人印豐貿易有限公司移轉註冊系爭商標，此有原告丙
     ○○提出之商標登記資料影本附卷可證，可見被告並非自
     原告丙○○處受讓系爭商標權，縱有商標權移轉契約，亦
     存在於印豐貿易有限公司與被告間，而與原告丙○○無涉
     。據此，兩造間既無何移轉商標權之契約關係存在，且兩
     造間對系爭商標權亦未曾存有變動之關係，則原告丙○○
     依據契約關係，以及主張終止契約後，依不當得利之法則
     ，請求被告返還系爭商標權，並移轉給原告丙○○，顯屬
     無稽，應予駁回。
四、 次按專利法第94條第1 項規定：「凡可供產業上利用之新
     型，無下列情事之一者，得依本法申請取得新型專利：一
     申請前已見於刊物或已公開使用者。二  申請前已為公眾
     所知悉者。」。原告優必淨公司、丙○○主張甘特納公司
     為系爭新型專利之研發人，且已將其對於被告請求返還系
     爭新型專利之權利讓與伊，故原告優必淨公司、丙○○自
     得請求被告移轉系爭新型專利權云云。然查：系爭新型專
     利由被告向經濟部智慧財產局依法申請核准，此有原告優
     必淨公司、丙○○提出之中華民國專利公報3件附卷為憑，
     堪認被告已取得系爭新型專利之專利權。再者，原告優必
     淨公司、丙○○主張被告有返還系爭專利權予甘特納公司
     之義務一節，僅提出甘特納公司寄給被告之信函譯文影本1
     紙為證，惟查，該信函係甘特納公司單方面所製作，且其
     內容為被告否認，原告優必淨公司、丙○○又未能舉證以
     實其說，即難採為有利原告優必淨公司、丙○○之認定，
     是其此部分主張自難憑採。綜上所述，原告優必淨公司、
     丙○○並未舉證證明被告有返還系爭新型專利權予甘特納
     公司之義務，且被告現仍為系爭新型專利之專利權人，則
     原告優必淨公司、丙○○即無從自甘特納公司受讓系爭新
     型專利權。從而，原告優必淨公司、丙○○依不當得利及
     侵權行為之法律關係，請求被告應將系爭專利權移轉予原
     告優必淨事業股份有限公司及丙○○，亦乏依據，應予駁
     回。
五、結論：原告之訴為無理由，依民事訴訟法第78條、第85條第
    1項前段，判決如主文。
中    華    民    國    95    年    12    月    21    日
                  民事第四庭  法  官  郭佳瑛
正本係照原本作成。
如對本判決上訴，須於判決送達後20日內向本院提出上訴狀。
中    華    民    國    95    年    12    月    21   日
                              書記官


司法院資訊處製作；財團法人民間司法改革基金會備份。
